【裁判字號】    89,交易,603
【裁判日期】    891226
【裁判案由】    過失傷害
【裁判全文】
臺灣臺中地方法院刑事判決                        八十九年度交易字第六三號
    公  訴  人  臺灣台中地方法院檢察署檢察官
    被      告  甲○○
右列被告因業務過失傷害案件，經檢察官提起公訴（八十九年度偵字第一一四○三號
），本院判決如左：
    主  文
甲○○從事業務之人，因業務上之過失傷害人，處有期徒刑伍月，如易科罰金，以
佰元折算壹日。
    事  實
一、甲○○係統聯汽車客運股份有限公司（下稱統聯公司）營業大客車司機，平日駕
    駛車牌號碼ＦＸ－四三九號營業大客車載送旅客，為從事駕駛業務之人，於民國
    （下同）八十九年二月七日上午九時二十分許，駕駛上開營業大客車，沿台中市
    ○○路由五權路往自由路方向行駛，途經台中市○○路與平等街之交岔路口前時
    ，本應注意行車速度，依標誌之規定，無標誌者，在市區道路，時速不得超過四
    十公里，且汽車行駛時，駕駛人應注意車前狀況，並隨時採取必要之安全措施，
    且肇事地點為三岔路之市區道路，而依當時天氣晴朗，日間自然光，路面乾燥、
    無缺陷及無障礙物，視距良好，並無不能注意之情事，詎其能注意，竟疏未注意
    行車速度及車前狀況，而貿然以時速五、六十公里之高速直行穿越該交岔路口，
    適有丙○○未領有駕駛執照而騎乘車牌號碼ＴＷＢ－二○一號輕型機車，同向沿
    台中市○○路右側車道行至該處欲左轉平等街，亦疏未注意車前狀況，及遵守標
    線指示，貿然左轉行駛，甲○○見狀因一時閃煞防範不及，其所駕駛上開營業大
    客車右前角及右照後鏡處與丙○○騎乘之機車左側發生碰撞，使丙○○人車倒地
    ，致丙○○受有左側脛骨、腓骨開放性骨折合併皮膚壞死等傷害。甲○○於肇事
    後，在未經有偵查權之機關或公務員發覺犯嫌前，向處理本件車禍之警員乙○○
    自首即陳明其為肇事者及肇事經過，並願接受裁判。
二、案由丙○○訴請台灣台中地方法院檢察署檢察官偵查起訴。
    理  由
一、訊據被告甲○○固坦承於前開時地駕車與告訴人丙○○所騎乘之機車發生碰撞，
    並致告訴人受傷之事實不諱，惟矢口否認有何業務過失犯行，辯稱：係告訴人行
    駛在前突然左轉，致伊煞避不及云云。然查，右揭事實，業據告訴人於偵查中指
    訴綦詳，核與證人周毅仁、賀祥麟於偵查中所證述情節大致相符，復有台中市○○○道路交通事故調查報告表暨肇事現場圖乙份、現場照片九幀及診斷證明書一
    紙在卷可稽。另依據警繪現場圖所示告訴人所騎乘機車之倒地而產生刮地痕之起
    點位置，在黃色網狀線邊緣，尚未達該交岔路口中心處，縱被告所行駛之路線為
    綠燈直行，但行經交岔路口之際，仍應注意車前狀況，採取適當之安全措施，非
    謂綠燈直行即可疾駛穿越。次按行車速度，依標誌之規定，無標誌者，在市區道
    路，時速不得超過四十公里，且汽車行駛時，駕駛人應注意車前狀況，並隨時採
    取必要之安全措施，道路交通安全規則第九十三條第一項第一款、第九十四條第
    三項分別定有明文。經查，本件被告於前開時地駕車，本應注意遵守上開規定，
    且肇事地點為三岔路之市區道路，而依當時天氣晴朗，日間自然光，路面乾燥、
    無缺陷及無障礙物，視距良好，有上開道路交通事故調查報告表附卷可考，又無
    不能注意之情形，詎其能注意，竟疏未注意行車速度及車前狀況，猶貿然以時速
    五、六十公里之高速直行穿越，因而肇事，致被害人受有如事實欄所載傷害，足
    見被告自有過失，雖告訴人無駕駛執照騎乘機車行經該處，亦疏未注意遵守標線
    指示及車前狀況，而與有過失，惟被告仍難辭過失之責。況本件車禍經送請臺灣
    省台中市區車輛行車事故鑑定委員會鑑定結果，亦認被害人無駕照駕駛輕機車於
    交岔路口不當逕由直行車道左轉行駛，為肇事主因，被告駕駛營業大貨車超速行
    駛，未注意車前狀況，為肇事次因，有該鑑定委員會鑑定意見書附卷可按，益證
    被告確有過失，且其過失行為與被害人受傷間具有相當因果關係。本件事證明確
    ，被告犯行堪以認定。至於卷附臺灣省車輛行車事故覆議鑑定委員會覆議意見，
    認為被告無肇事因素，惟嚴重超速行駛，有為規定等語，因未能審酌被告駕車行
    駛於市區道路而超速行駛，復於交岔路口未注意車前狀況，致見狀閃避防範不及
    而發生碰撞等情，是其覆議結果，自難採酌，附此敘明。
二、查被告甲○○係統聯公司營業大客車司機，平日駕駛上開營業大客車載送旅客，
    此經其陳明在卷，乃從事駕駛業務之人，則其於執行業務中肇事致人受傷，核其
    所為，係犯刑法第二百八十四條第二項前段之業務過失傷害罪。又被告於肇事後
    ，在未經有偵查權之機關或公務員發覺犯嫌前，向到場處理本件車禍之警員乙○○坦承其為肇事者及肇事經過，並願接受裁判，亦據被告供明在卷，復經證人乙○○到庭結證屬實，核與自首要件相符，依法減輕其刑。爰審酌被告肇事後迄今
    尚未賠償告訴人所受損害，及其過失程度、告訴人所受傷害程度與犯罪後未能完
    全坦承犯行等一切情狀，量處如主文所示之刑，並諭知易科罰金之折算標準，以
    資懲儆。
據上論斷，應依刑事訴訟法第二百九十九條第一項前段，刑法第二百八十四條第二項
前段、第六十二條前段、第四十一條，罰金罰鍰提高標準條例第一條前段、第二條，
判決如主文。
中      華      民      國  八十九    年     十二     月    二十六    日
                                    臺灣臺中地方法院交通法庭
                                        法  官  夏  一  
右正本證明與原本無異。
如不服本判決，應於判決送達後十日內向本院提出上訴狀，上訴於臺灣高等法院臺中
分院( 須附繕本 )。
                                        書記官
中      華      民      國    八十九    年     十二     月    二十八    日
附錄法條
刑法第二百八十四條
因過失傷害人者，處六月以下有期徒刑、拘役或五百元以下罰金。致重傷者，處一年
以下有期徒刑、拘役或五百元下罰金。
從事業務之人，因業務上之過失傷害人者，處一年以下有期徒刑、拘役或一千元以下
罰金。致重傷者，處三年以下有期徒刑、拘役或二千元以下罰金。


司法院資訊處製作；財團法人民間司法改革基金會備份。
